臺灣彰化地方法院刑事判決
110年度訴字第402號
公  訴  人  臺灣彰化地方檢察署檢察官  
被      告  李維勳




            李弘翔


上列被告因加重詐欺案件，經檢察官提起公訴（109年度少連偵
字第172號），本院依法裁定改行簡式審判程序，判決如下：
    主          文
乙○○三人以上共同犯冒用公務員名義詐欺取財罪，處有期徒刑壹
年柒月。
甲○○成年人與少年共同犯三人以上冒用公務員名義詐欺取財罪，
處有期徒刑壹年參月。未扣案之犯罪所得新臺幣貳仟元沒收，於
全部或一部不能沒收或不宜執行沒收時，追徵其價額。
    犯罪事實及理由
一、本案犯罪事實及證據，除犯罪事實一第4行補充更正為「暱
    稱『峰哥』、『招財貓』」，並補充「1.被告甲○○於本院準備程
    序及審理時之自白。2.被告乙○○於本院審理時之自白。3.本
    院電話洽辦公務紀錄單。」作為證據外，其餘均引用如附件
    臺灣彰化地方檢察署檢察官起訴書之記載。
二、論罪科刑
  ㈠按民國106年6月28日修正施行即現行洗錢防制法第2條第2款
    、第3條第2款規定，掩飾或隱匿刑法第339條犯罪所得之本
    質、來源、去向、所在、所有權、處分權或其他權益者，即
    構成洗錢行為。又參諸洗錢防制法第2條修正理由：「洗錢
    行為之處罰，其規範方式應包含洗錢行為之處置、分層化及
    整合等各階段。修正前條文區分自己洗錢與他人洗錢罪之規
    範模式，僅係洗錢態樣之種類，未能完整包含處置、分層化
    及整合等各階段行為。為澈底打擊洗錢犯罪，爰參酌維也納
    公約第3條第1項第b款第ii目規定洗錢行為態樣，包含隱匿
    或掩飾該財產的真實性質、來源、所在地、處置、轉移、相
    關的權利或所有權之洗錢類型，例如：1.犯罪行為人出具假
    造的買賣契約書掩飾某不法金流；2.貿易洗錢態樣中以虛假
    貿易外觀掩飾不法金流移動；3.知悉他人有將不法所得轉購
    置不動產之需求，而擔任不動產之登記名義人或成立人頭公
    司擔任不動產之登記名義人以掩飾不法所得之來源；4.提供
    帳戶以掩飾不法所得之去向，例如：販售帳戶予他人使用（
    修正理由參照）。」足見本次修正擴大洗錢行為之定義，已
    含括洗錢之各階段行為。
  ㈡被告2人既知悉係參與以實施詐術為手段之詐欺集團，並由詐
    欺集團成員詐欺告訴人丙○○後，由被告乙○○指示被告甲○○駕
    車搭載少年謝○傑前往取款後，再將贓款交予被告乙○○轉交
    詐欺集團上手，足見被告2人主觀上均有共同詐欺取財之犯
    意甚明。又被告乙○○既指示被告甲○○搭載少年謝○傑向告訴
    人取款再轉交上手，而員警、告訴人將因此難以追查其交付
    金錢之流向，因被告2人所為而產生掩飾、隱匿詐欺犯罪所
    得去向之效果，而製造金流斷點，是以，被告2人所為，實
    均已該當於掩飾、隱匿特定犯罪（刑法第339條）所得去向
    之行為要件，且其主觀上對此亦有認識。
　㈢核被告2人所為，均係犯刑法第339條之4第1項第1款、第2款
    之三人以上共同冒用公務員名義詐欺取財罪及洗錢防制法第
    14條第1項之洗錢罪。公訴意旨雖漏未論及被告2人本案犯行
    尚成立洗錢防制法第14條之洗錢罪，惟該部分與被告2人前
    開加重詐欺取財犯行有想像競合犯之裁判上一罪關係，本為
    起訴效力所及，且經本院於審理程序時告知被告此項罪名(
    見本院卷第369頁)，已無礙於被告2人防禦權之行使，本院
    自應併予審理。
　㈣按共同正犯，本係互相利用，以達共同目的，並非每一階段
    行為，各共同正犯均須參與。而共同實施犯罪行為，在合同
    意思範圍以內，相互利用他人之行為，以達其犯罪之目的，
    原不必每一階段行為均經參與，祇須分擔犯罪行為之一部，
    即應對於全部所發生之結果共同負責（最高法院72年度台上
    字第1978號、第5739號判決意旨參照）；另按共同正犯之意
    思聯絡，原不以數人間直接發生者為限，即有間接之聯絡者
    ，亦包括在內。如甲分別邀約乙、丙犯罪，雖乙、丙間彼此
    並無直接之聯絡，亦無礙於其為共同正犯之成立（最高法院
    77年度台上字第2135號判決意旨參照）。是本案被告乙○○、
    甲○○與少年謝○傑、「峰哥」、「招財貓」等人及其他真實
    姓名年籍不詳之成年詐欺集團成員間，均具有犯意之聯絡及
    行為之分擔，應論以共同正犯。
　㈤被告2人本案所犯，各均為想像競合犯，應依刑法第55條前段
    之規定，各從一重之三人以上共同冒用公務員名義犯詐欺取
    財罪處斷。
　㈥查被告甲○○行為時為已滿20歲之成年人，而謝○傑行為時係14
    歲以上未滿18歲之人，有年籍資料可佐，且被告甲○○供稱其
    知悉謝○傑行為當時未滿18歲，是被告甲○○與謝○傑共同實施
    本案犯罪，應依兒童及少年福利與權益保障法第112條第1項
    前段規定加重其刑。又被告乙○○部分，起訴書原雖主張應依
    兒童及少年福利與權益保障法第112條第1項前段規定加重其
    刑，惟被告乙○○供稱同案共犯少年謝○傑會騎機車出門，且
    對其表示已滿18歲，其不知謝○傑未滿18歲等語（見本院卷
    第372頁），且經公訴檢察官當庭表示不再主張此加重事由
    ，併予敘明。
  ㈦起訴書雖主張被告乙○○於108年間，因妨害性自主案件，經臺
    灣臺南地方法院以108年度侵訴字第18號判決有期徒刑6月確
    定，並於108年9月27日易科罰金執行完畢，故其本案犯行符
    合累犯，並請求依刑法第47條第1項酌情加重其刑等語。惟
    被告乙○○前案所犯為妨害性自主案件，其罪質、侵害法益與
    本案均不同，且公訴人並未就被告乙○○有依累犯加重其刑之
    必要性具體說明，故本院參酌最高法院刑事大法庭110年度
    台上大字第5660裁定意旨，尚無從以卷內證據認被告乙○○有
    累犯加重其刑之必要，併予敘明。
　㈧按犯洗錢罪，在偵查或審判中自白者，減輕其刑，洗錢防制
    法第16條第2項定有明文。被告甲○○於警詢、偵訊及本院審
    理時均自白本案犯行；被告乙○○於本院審理時自白本案犯行
    ，依前開規定，就被告2人所犯之洗錢罪均應減輕其刑，雖
    洗錢罪屬想像競合犯中之輕罪，惟於量刑時仍應一併衡酌該
    部分減輕其刑事由，附此敘明。
  ㈨爰審酌被告甲○○前有詐欺前科、被告乙○○前有妨害性自主前
    科，均有臺灣高等法院被告前案紀錄表在卷可佐，素行均非
    佳；被告2人正值青年，且具有謀生能力，不思以正當方法
    賺取財物，竟為獲取不法報酬而加入詐欺集團，由被告乙○○
    擔任車手頭，負責指示擔任司機之被告甲○○搭載車手犯案，
    無視政府一再宣示掃蕩詐欺集團決心，造成本案告訴人之財
    產損失，同時使不法份子得以隱匿真實身分及犯罪所得去向
    ，減少遭查獲之風險，助長犯罪，破壞社會秩序及社會成員
    間之互信基礎甚鉅，考量本件告訴人所受之損害程度、告訴
    人對本案之意見；及被告甲○○本案係與少年共犯、被告2人
    在詐欺集團組織中層級不同，被告乙○○為車手頭，負責指示
    司機、車手分工，被告甲○○為司機，聽從被告乙○○之指示為
    本案犯罪行為；被告甲○○於警詢即自始坦認犯行，被告乙○○
    於警詢、偵查及本院準備程序及審理時均矢口否認犯行，直
    至最後審理期日始坦認犯行，其量刑減讓程度應大幅限縮，
    並審酌被告甲○○自陳國中畢業，未婚、無子，之前受僱做加
    工皮革的作業員，月收入約新臺幣（下同）23,000元，無人
    需其照顧扶養；被告乙○○自陳國中畢業，未婚、無子，入監
    前擔任送貨員，月收入23,000元，無人須其扶養等一切情狀
    ，分別量處如主文所示之刑，以資懲儆。
三、沒收
  ㈠被告乙○○於本院審理時供稱：其報酬還沒有拿到就被抓，本
    來是約定每個月3萬元，及每次領取金額抽成2%，本案沒有
    拿到報酬等語（見本院卷第380頁）。且卷內亦無證據證明
    被告乙○○有何犯罪所得，爰不宣告沒收。
　㈡被告甲○○則於本院審理時供稱：有收到乙○○給的2,000元報酬
    等語（見本院卷第380頁），此部分為被告甲○○之犯罪所得
    ，並未扣案，且未實際發還告訴人，應依刑法第38條之1第1
    項、第3項規定宣告沒收，並於全部或一部不能沒收或不宜
    執行沒收時，追徵其價額。
　㈢又被告2人本案犯罪所取得之提款卡3張，固為被告2人之犯罪
    所得，然被告乙○○供稱已丟棄等語（見本院卷第380頁），
    且金融卡之價值低微又具有相當之專屬性，其名義人得隨時
    辦理掛失、補發，沒收與否不具有刑法上之重要性，爰依刑
    法第38條之2第2項規定，均不予宣告沒收。
　㈣末按洗錢防制法第18條第1項規定：「犯第14條之罪，其所移
    轉、變更、掩飾、隱匿、收受、取得、持有、使用之財物或
    財產上利益，沒收之」。本案被告2人雖犯洗錢防制法第14
    條第1項之洗錢罪，然被告2人所取得之贓款，已依指示上繳
    予其他詐欺集團上游成員，依卷存證據資料所示，無證據證
    明被告2人對於洗錢標的，現有支配占有或實際管領，依法
    自無從對被告2人宣告沒收該等洗錢標的。
四、依刑事訴訟法第273條之1第1項，第299條第1項前段、第310
     條之2、第454條第2項，判決如主文。
五、如不服本判決，得自收受送達之日起20日內，向本院提起上
    訴。
本案經檢察官楊閔傑提起公訴，檢察官吳皓偉到庭執行職務。
中　　華　　民　　國　　111 　年　　5 　　月　　11　　日
                  刑事第六庭  法  官  范馨元
以上正本證明與原本無異。
如不服本判決應於收受判決後20日內向本院提出上訴書狀，並應
敘述具體理由。其未敘述上訴理由者，應於上訴期間屆滿後20日
內向本院補提理由書(均須按他造當事人之人數附繕本)「切勿逕
送上級法院」。
告訴人或被害人對於判決如有不服具備理由請求檢察官上訴者，
其上訴期間之計算係以檢察官收受判決正本之日期為準。
中　　華　　民　　國　　111 　年　　5 　　月　　11　　日
                              書記官  許原嘉
附錄論罪科刑條文：
中華民國刑法第339條之4
犯第339條詐欺罪而有下列情形之一者，處1年以上7年以下有期
徒刑，得併科1百萬元以下罰金：
一、冒用政府機關或公務員名義犯之。
二、三人以上共同犯之。
三、以廣播電視、電子通訊、網際網路或其他媒體等傳播工具，
    對公眾散布而犯之。
前項之未遂犯罰之。

臺灣彰化地方檢察署檢察官起訴書
                                  109年度少連偵字第172號
　　被　　　告　乙○○　男　21歲（民國00年0月00日生）
　　　　　　　　　　　　住臺南市○○區○○街000號13樓之1
　　　　　　　　　　　　居臺南市○○區○○路○段000巷0弄
　　　　　　　　　　　　　00號
　　　　　　　　　　　　國民身分證統一編號：Z000000000號
　　　　　　　　甲○○　男　21歲（民國00年0月00日生）
　　　　　　　　　　　　住臺南市○○區○○路000巷00弄00                           號
　　　　　　　　　　　　國民身分證統一編號：Z000000000號
上列被告等因詐欺案件，已經偵查終結，認應提起公訴，茲將犯
罪事實及證據並所犯法條分敘如下：
        犯罪事實
一、乙○○於民國108年間，因妨害性自主案件，經臺灣臺南地方
    法院以108年度侵訴字第18號判決有期徒刑6月確定，並於10
    8年9月27日易科罰金執行完畢。乙○○於109年8月間某日起，
    加入暱稱「峰哥」所屬具有持續性、牟利性及結構性之3人
    以上詐欺集團犯罪組織，擔任車手頭角色（涉嫌組織犯罪防
    制條例第3條第1項後段參與詐欺犯罪組織部分，業經臺灣臺
    北地方檢察署檢察官以110年度少連偵字第11號、第60號起
    訴）；甲○○則經乙○○介紹，加入上開詐欺集團犯罪組織，擔
    任載送車手頭及車手之司機（涉嫌參與詐欺犯罪組織部分，
    因甲○○於本案行為前，已與乙○○共同為上述乙○○遭起訴之詐
    欺犯罪行為，故其參與詐欺犯罪組織部分亦非本次起訴範圍
    ）；而少年謝○傑（92年1月生，真實姓名年籍詳卷，另案移
    送臺灣彰化地方法院少年法庭審理）則由甲○○介紹加入上開
    詐欺犯罪組織，擔任提款車手之角色。嗣乙○○、甲○○、謝○
    傑與本案詐欺集團成員間，共同意圖為自己不法之所有，基
    於3人以上冒用公務員名義行詐欺取財之犯意聯絡，先由詐
    欺集團某成員於109年9月1日11時許，撥打電話予丙○○，佯
    稱為中華電信服務人員，並稱丙○○電話費有欠繳新台幣（下
    同）1萬8000多元要幫其轉接165專線處理，再稱其個人資料
    遭盜用，須將帳戶內存款領出避免遭凍結，後由詐欺集團成
    員冒充主任檢察官公務員之身份向丙○○佯稱：要將帳戶領出
    來之款項及提款卡交付保管，以確保不會逃亡云云。致丙○○
    陷於錯誤，依詐欺集團成員之指示提領帳戶內之存款，並將
    提領之現金13萬2000元及提款卡3張（分別為郵局提款卡000
    00000000000；彰化銀行提款卡00000000000000；台新銀行
    提款卡00000000000000），以包裹封存後，置於其彰化縣○○
    鄉○○路00號住處外信箱內。而乙○○、甲○○及謝○傑則依本案
    詐欺集團成員指示，於同日上午由甲○○駕駛車牌號碼0000-0
    0號自用小客車，搭載乙○○及謝○傑從臺南市北上彰化縣待命
    ，並於接獲詐欺集團成員指示後，於同日14時9分許駕駛上
    述車輛至丙○○住處，由謝○傑下車（乙○○、甲○○則於謝○傑下
    車後駕車離開現場）拿取丙○○住處信箱內之上述包裹後離開
    ，再自行搭車返回臺南，將包裹交予乙○○。乙○○並當場給予
    甲○○、謝○傑各2000元之報酬。案因丙○○發覺受騙報警，經
    警調閱監視器始循線查悉上情。
二、案經丙○○訴由彰化縣警察局芳苑分局報告偵辦。
        證據並所犯法條
一、證據清單：
編號 證據名稱 待證事實 1 被告乙○○之供述 被告乙○○否認上開犯行。辯稱：當時我在高雄，沒做這案云云。然被告乙○○涉案部分，業經被告甲○○及證人謝○傑指證歷歷，且被告乙○○手機基地台位置案發時亦顯示於彰化縣大城鄉一帶，被告乙○○上開所辯，顯不可採之事實。 2 被告甲○○之供述及證述。 被告甲○○係與被告乙○○及證人謝○傑共犯本案之事實。 3 證人謝○傑之證述。 證人謝○傑與被告甲○○、乙○○共犯本案之事實。 4 告訴人丙○○之指述。 告訴人丙○○遭詐騙之經過事實。 5 案發現場附近監視器畫面翻拍照片、車號0000-00於109年9月1日國道位置紀錄表、被告乙○○109年9月1日手機基地台位置顯示紀錄表。 輔助證明本案犯罪事實。 
二、核被告乙○○、甲○○所為，均係犯刑法第339條之4第1項第1款
    、第2款加重詐欺取財罪嫌。被告2人與共犯謝○傑、詐欺集
    團其他不詳成員等，有犯意聯絡及行為分擔，請以共同正犯
    論。被告2人與少年謝○傑共犯上開犯行，請依兒童及少年福
    利與權益保障法第112條第1項前段規定加重其刑。被告乙○○
    前曾受如事實欄所示之有期徒刑執行完畢，有本署刑案資料
    查註紀錄表足參，其於5年以內故意再犯本案有期徒刑以上
    之罪，為累犯，請酌依刑法第47條第1項規定加重其刑。被
    告2人取得未扣案之犯罪所得13萬2000元，請依刑法第38條
    之1第1項前段、第3項規定宣告沒收，如全部或一部不能沒
    收或不宜執行沒收時，亦請追徵其價額。
三、依刑事訴訟法第251條第1項提起公訴。
    此　致
臺灣彰化地方法院
中　　華　　民　　國　 110　　年　　4 　　月　　22　　日
                              檢 察 官　  楊閔傑 
本件正本證明與原本無異
中　　華　　民　　國　 110　　年　　4 　　月　　28　　日
                              書 記 官    潘冠儒